【裁判字號】    99,台抗,629
【裁判日期】    990812
【裁判案由】    請求返還價金聲請保全證據
【裁判全文】
最高法院民事裁定              九十九年度台抗字第六二九號
抗  告  人  甲○○
上列抗告人因與相對人光洲建設股份有限公司間請求返還價金事
件，聲請保全證據，對於中華民國九十九年六月二十二日台灣高
等法院高雄分院裁定（九十九年度聲字第二二號），提起抗告，
本院裁定如下：
    主  文
抗告駁回。
抗告訴訟費用由抗告人負擔。
    理  由
按證據有滅失或礙難使用之虞，或經他造同意者，得向法院聲請
保全；就確定事、物之現狀有法律上利益並有必要時，亦得聲請
為鑑定、勘驗或保全書證。且保全證據之聲請，應表明應保全之
證據，並釋明應保全之理由，此觀民事訴訟法第三百六十八條第
一項、第三百七十條之規定即明。所謂證據有滅失之虞，係指供
為證據之材料本體，有消失之危險；至證據有礙難使用之虞，係
指證據若不即為保全，將有不及調查使用之危險者而言。且證據
保全之目的在防止證據之滅失，或難以使用，致影響裁判之正確
；苟證據並非即將滅失，致有時間上之急迫性，而得於調查證據
程序中為調查者，訴訟當事人原得於調查證據程序中聲請調查即
可，自無保全證據之必要。本件抗告人以：伊因向相對人光洲建
設股份有限公司購買五戶房屋及四個停車位，嗣相對人不依債之
本旨履行給付義務，伊乃起訴請求相對人返還價金，刻正由原法
院審理中。原法院並已命高雄市政府工務局提出系爭建物（即高
雄市○○區○○段八九三之二地號）之建照執照、第一次變更設
計及第二次變更設計與使用執照等申請案之原本資料等四份圖說
文件資料在卷憑辦。惟經伊閱卷後發現，上開圖說文件不齊全，
且前後不一，更有未依法定程序完成變更設計手續及使用執照之
取得與建管規定不符等瑕疵，上開圖說文件顯有偽造、捏造之嫌
，為免證據遭湮滅變更，爰依民事訴訟法第三百六十八條第一項
之規定，聲請保全上開四份圖說文件資料。原法院以：抗告人主
張相對人未依債之本旨履行給付義務，而對相對人訴請返還價金
事件，現正由原法院以九十八年度重上更(一)第三號審理中，而抗
告人聲請保全之系爭建物之建照執照、第一次變更設計及第二次
變更設計與使用執照等申請案之原本資料等四份圖說文件資料，
業經原法院向高雄市政府工務局調取上開四份圖說文件之原本在
卷憑辦，上開四份圖說文件目前係由原法院保管中，自無滅失或
礙難使用之虞。抗告人之聲請與民事訴訟法第三百六十八條第一
項規定之要件不符，爰以裁定駁回其保全證據之聲請。依首開說
明，於法並無違誤。抗告論旨，指摘原裁定不當，求予廢棄，非
有理由。
據上論結，本件抗告為無理由。依民事訴訟法第四百九十五條之
一第一項、第四百四十九條第一項、第九十五條、第七十八條，
裁定如主文。
中    華    民    國  九十九  年    八    月   十二   日
                      最高法院民事第七庭
                          審判長法官  劉  福  聲
                                法官  鄭  玉  山
                                法官  黃  義  豐
                                法官  劉  靜  嫻
                                法官  袁  靜  文
本件正本證明與原本無異
                                      書  記  官
中    華    民    國  九十九  年    八    月  二十五  日
                                                     m

司法院資訊處製作；財團法人民間司法改革基金會備份。
